【裁判字號】    92,訴,703
【裁判日期】    920430
【裁判案由】    違反稅捐稽徵法
【裁判全文】
臺灣臺中地方法院刑事判決                          九十二年度訴字第七三號
    公  訴  人  臺灣臺中地方法院檢察署檢察官
    被      告  甲○○
右列被告因違反稅捐稽徵法案件，經檢察官聲請簡易判決處刑（聲請案號：九十二年
度偵緝字第一二三號），經本院臺中簡易庭認不宜以簡易判決處刑，簽由本院刑事庭
改依通常程序審理，本院判決如左：
    主  文
甲○○無罪。
    事  實
一、公訴意旨略以：甲○○前係址設臺中市○○區○○路一段三七八號三樓之一之舶
    司貿易有限公司（下稱舶司公司）之負責人，亦為商業會計法第四條所稱之商業
    負責人，且為從事業務之人，負有據實製作薪資所得扣繳暨免扣繳憑單之義務。
    其於民國八十九年初，明知丙○○於八十八年間，並未在舶司公司任職領薪，竟
    於其業務上作成性質屬於會計憑證之「八十八年度各類所得扣繳暨免扣繳憑單」
    （以下簡稱扣繳憑單）上，虛偽登載丙○○於八十八年間在舶司公司之薪資所得
    為新臺幣（下同）四十萬元作為進項成本，並將該不實之扣繳憑單委由不知情之
    會計人員持向財政部台灣省中區國稅局申報舶司公司八十八年度之營利事業所得
    稅而行使之，以逃漏稅捐，足以生損害於丙○○及國稅局關於稅捐稽徵之正確性
    等語。
二、本件公訴人認被告甲○○涉有商業會計法第七十一條第一款、稅捐稽徵法第四十
    一條之罪嫌，無非以上開犯罪事實，業據告訴人丙○○指述綦詳，並有告訴人檢
    舉書、八十八年度扣繳憑單及綜合所得稅核定通知書等件在卷可稽，又被告既為
    舶司公司負責人，衡諸常情，其應綜理該公司之實際經營且熟悉員工薪水發放情
    形，惟其辯稱係舶司公司經理「郭人誠」非法申報告訴人之薪資所得，但未能提
    出經理「郭人誠」年籍、地址等資料以供調查，被告虛言諉為不知，與常情有違
    為其論據。
三、訊據被告甲○○堅詞否認有何違反稅捐稽徵法等犯行，且辯稱：告訴人於八十九
    年以前擔任舶司公司之股東，故有薪資所得，告訴人將八十八年度薪資所得誤認
    為九十年度之薪資所得，故向相關單位檢舉及提出本件告訴，故公訴人所指之事
    實並非真實，申報薪資資料並無錯誤等語。
四、按犯罪事實應依證據認定之，無證據不得推定其犯罪事實。又不能證明被告犯罪
    者，應諭知無罪之判決，刑事訴訟法第一百五十四條、第三百零一條第一項定有
    明文。經查，告訴人在本院審理時雖到院陳稱：伊於八十九年六月間，因舶司公
    司未能賺錢，故自舶司公司退股，但於八十八年間伊每月領得約三萬餘元之薪資
    ，嗣伊於九十一年間收到稅單時，心想伊已退股且隔了一段時間，何以會再收到
    舶司公司之稅單，故至國稅局檢舉此事，後來知道自己誤解後，並未至警局或檢
    察官處陳明，伊亦因上班而未能在檢察官偵查時到庭等詞，惟查，告訴人提具之
    財政部臺灣省中區國稅局綜合所得稅核定通知書八十八年度未申報核定上記載：
    「舶司公司之乙○○薪資所得額四十萬元」等情，即上開舶司公司薪資所得係告
    訴人之前配偶乙○○非告訴人本人，顯見告訴人指訴之初已屬錯誤；而證人乙○
    ○在本院審理時證述：約四、五年前，伊與被告投資舶司公司，經營顯微鏡之業
    務，當時伊為股東，嗣因舶司公司未賺錢，故投資一年後即與前妻即告訴人一起
    退股，薪資所得均由會計處理，但非虛報，因伊在舶司公司亦兼一些業務，惟總
    額伊並不清楚等情，足證被告並未有製作告訴人八十八年度各類所得扣繳暨免扣
    繳憑單之薪資所得之事實，且其所製作乙○○於八十八年間在舶司公司之薪資所
    得四十萬元之八十八年度各類所得扣繳暨免扣繳憑單，係屬真實並非虛偽登載，
    自無以不正當方法逃漏稅捐之情事，核非該當於商業會計法第七十一條第一款、
    稅捐稽徵法第四十一條等罪之構成要件。是被告前揭所辯稱薪資申報並非虛報等
    語，尚屬可採。此外，復查無其他積極證據足資證明被告有何公訴人所指之行為
    ，核屬不能證明被告犯罪，揆諸前開判例，應諭知被告無罪之判決。
五、至於臺灣臺中地方法院檢察署檢察官以九十二年度偵字第一六八八號案件，認被
    告涉犯偽造文書之罪嫌，與本案具有連續犯之關係，屬於裁判上一罪而移送併辦
    部分，因本案業為無罪判決，自無從併案，應予退回，由檢察官依法處理，附此
    敘明。
據上論斷，應依刑事訴訟法第四百五十二條、第三百零一條第一項，判決如主文。
中      華      民      國      九十二      年    四      月    三十    日
                                    臺灣臺中地方法院刑事第一庭
                                        法官    楊  曉  惠
右正本證明與原本無異。
如不服本判決，應於送達後十日內向本院提出上訴狀（須附繕本），上訴於臺灣高等
法院臺中分院。
                                      書記官
中      華      民      國      九十二      年    四      月    三十    日


司法院資訊處製作；財團法人民間司法改革基金會備份。
